【裁判字號】    88,易,2807
【裁判日期】    890330
【裁判案由】    竊盜
【裁判全文】
臺灣臺北地方法院刑事判決                    八十八年度易字第二八七號
    公  訴  人  臺灣臺北地方法院檢察署檢察官
    被      告  乙○○
右列被告因竊盜案件，經檢察官聲請以簡易判決處刑（八十八年度偵字第一九七三六
號），經本院臺北簡易庭受理後（八十八年度北簡字第二一三五號），認為不宜以簡
易判決處刑，而簽移本院刑事普通庭審理，本院判決如左：
    主  文
乙○○意圖為自己不法之所有，而搶奪他人之動產，累犯，處有期徒刑拾月。
    事  實
一、乙○○曾因竊盜罪，經台灣高等法院於民國（下同）八十五年一月十六日判處有
    期徒刑八月確定，甫於八十六年七月六日執畢。詎仍不知悔改，復意圖為自己不
    法之所有，於八十八年八月二十四日二十二時三十分許，在臺北市○○○路○段
    三０八號「統一超商」內，乘店員甲○○在場察看不及防備之際，而徒手搶奪甲
    ○○管理中置於店內櫃檯後方抽屜中之長壽牌香菸二包（價值新台幣五十元，惟
    起訴書泛載為二至三包），得手後雖圖離去，然隨即遭甲○○制服，並報警當場
    查獲。
二、案經臺北市政府警察局大安分局移送臺灣臺北地方法院檢察署檢察官聲請以簡易
    判決處刑，經本院臺北簡易庭受理後，認為不宜以簡易判決處刑，而簽移本院刑
    事普通庭依通常程序審理。
    理  由
一、訊據被告乙○○固坦承有於右揭時、地未經統一超商店員同意，即逕行拿取香菸
    之事實不諱，惟矢口否認有何搶奪犯行。辯稱伊當時酒醉，且有帶錢想要買煙，
    又本案情節係屬未遂云云。
二、本院經查：
（一）右揭被告乙○○趁統一超商店員甲○○在場阻止然不及防備之際，下手行搶香
      煙二包得手後，即遭證人甲○○當場逮獲一節，已據被告乙○○於警訊時坦承
      不諱，並經證人甲○○於警訊時及本院訊問中指訴綦詳，且經本院會同被告乙
      ○○及證人甲○○當庭播放案發當時上開統一超商內拍攝所得之錄影帶勘驗後
      ，亦發覺被告乙○○確於證人甲○○在場目視然不及防備之際，即逕自伸手進
      入櫃檯內側奪取香煙得逞，嗣經證人甲○○當場逮獲等情形無誤（參本院八十
      九年三月十六日訊問筆錄），足見被告乙○○明知無取得前開香煙之權利，仍
      在店員甲○○面前之際，趁其來不及阻止、防備而公然出手強行奪取店員甲○
      ○保管中之香煙並已攫取得手，則核其舉止，顯非利用證人甲○○等店員不知
      情之際所為甚為明顯。至於上開香煙原既放置於統一超商櫃檯內，並經店員甲
      ○○等人在旁看管，當屬甲○○等店員實力監督範圍所及，因此被告乙○○趁
      店員甲○○不備之際，公然持之並意圖離去，顯屬搶奪而非竊盜無疑（參王振
      興著刑法分則實用第三冊第四四三頁），附此說明。
（二）再者，被告乙○○於案發當時原已順利取得前述行搶所得之二包香煙，嗣因證
      人甲○○出手始行逮獲香煙始自其手中掉落等情，除經證人甲○○到庭結證清
      楚外，並經被告乙○○於本院訊問時自白無訛（參本院八十九年三月十六日訊
      問筆錄），即經本院勘驗上述錄影所得內容，亦發現上情確與事實相符，因此
      此部份情節，應可認定。茲自被告乙○○將上開行搶所得之香煙拿在手上之時
      起，當已取得上開香煙並持有之，顯見該物品應已置於被告乙○○之實力支配
      之範圍內當無疑問，至於上開香煙是否置於被告乙○○可得自由處分之安全狀
      態，亦與其犯罪之成立無涉，因此被告乙○○所辯本件情節僅屬未遂云云，即
      有誤會，合此說明。
（三）茲揆諸證人甲○○於本院訊問時已經結證指出被告乙○○於案發當時，行為與
      常人無異，甚至舉止靈活等語（參本院八十九年三月十六日訊問筆錄），即經
      本院勘驗前述錄影內容後，亦確實發現案發當時被告乙○○步伐迅速、穩定，
      且拿取贓物（即香煙）之際動作流暢，絲毫無舉止蹣跚之情狀，再考諸彼於警
      訊時及偵、審中亦均不否認知情案發地點為統一超商、及所搶奪之贓物為香煙
      等情，均可證明被告乙○○於行為當時對於外界事務之知覺理會及判斷作用，
      與常人相較並無減低之情形，當可認定，是以被告乙○○事後所辯已經酒醉不
      知發生何事云云，無非推諉之詞，不足相信。
（四）此外，參考被告乙○○於警訊已經坦承「我於今（二十四）日晚上二十二時三
      十分左右行經忠孝東路四段三０八號統一超商時，因為一時想吸煙，『而身上
      又沒錢可以買』，所以進入該超商強盜櫃檯內之長壽香煙。因為當時櫃檯內有
      兩名店員在內，其中一名馬上將我的手捉住，我一掙扎手中的香菸就掉了‧‧
      ‧」等節（見偵查卷第五頁），而證人甲○○亦明確證實其於逮獲被告乙○○
      之際，並未看到其手中等處持有任何金錢、即被告乙○○亦從無表示要拿錢買
      煙各語，可見被告乙○○於事後翻異前供改稱有帶錢要買煙云云，已難脫避就
      之嫌；何況經本院勘驗上開錄影內容後，亦發現被告乙○○於整個行為過程中
      均不曾出現所謂「拿錢買煙」之動作，尤知被告乙○○此部份辯解，顯屬虛構
      ，要無足取。
（五）綜上所述，被告乙○○所辯各節皆係諉卸之詞，不足採信。此外，本件復有案
      發當日統一便利超商店內所攝之錄影帶乙捲扣案可憑，事證明確，被告乙○○
      之犯行，堪以認定。
二、核被告乙○○所為，係犯刑法第三百二十五條第一項之普通搶奪罪。至於公訴意
    旨雖認被告乙○○所為僅屬竊盜，且僅止於未遂云云，但查被告乙○○所為係屬
    搶奪既遂已如前述，顯與竊盜未遂之構成要件不符。又按刑事訴訟法第三百條所
    謂變更起訴法條，係指在不擴張及減縮單一法益及同一被害客體之原訴之原則下
    ，法院得就有罪判決，於不妨害基本社會事實之範圍內，得自由認定事實，變更
    檢察官所引應適用之法條而言（參見最高法院八十一年度台非字第四二三號判決
    ）。本件公訴人就前開事實認屬涉犯刑法第三百二十條第三項、第一項之竊盜未
    遂罪，容有未洽，起訴法條應予變更。次查被告乙○○曾因竊盜罪，經台灣高等
    法院於八十五年一月十六日判處有期徒刑八月確定，甫於八十六年七月六日執畢
    ，此有台灣高等法院檢察署刑案紀錄簡覆表在卷可按，其於前開有期徒刑執行完
    畢後，五年以內再犯本罪，為累犯，應予加重其刑。爰審酌被告乙○○之品行、
    犯罪動機、犯罪之目的、手段、行竊贓物價值非鉅所生損害並非嚴重及犯罪後仍
    然飾詞辯解可見不知悔改之態度等及其他一切情狀，量處如主文所示之刑。
據上論斷，應依刑事訴訟法第四百五十二條、第二百九十九條第一項前段、第三百條
，刑法第三百二十五條第一項、第四十七條，判決如主文。
本案經檢察官劉承武到庭執行職務
中      華      民      國      八十九      年    三    月    三十      日
                                      臺灣臺北地方法院刑事第九庭
                                          法  官  蕭胤瑮
右正本證明與原本無異。
如不服本判決應於送達後十日內向本院提出上訴狀
                                          書記官  石幸代
中      華      民      國      八十九      年    四    月      七      日
附錄本案論罪科刑法條全文
刑法第三百二十五條
意圖為自己或第三人不法之所有，而搶奪他人之動產者，處六月以上五年以下有期徒
刑。
因而致人於死者，處無期徒刑或七年以上有期徒刑，致重傷者，處三年以上十年以下
有期徒刑。
第一項之未遂犯罰之。


司法院資訊處製作；財團法人民間司法改革基金會備份。
